【裁判字號】    95,台上,1800
【裁判日期】    950413
【裁判案由】    違反貪污治罪條例
【裁判全文】
最高法院刑事判決            九十五年度台上字第一八００號
    上  訴  人  甲○○
                        96號.
                乙○○
                        31巷.
    共      同
    選任辯護人  王炳輝律師
                吳瑞堯律師
    上  訴  人  丙○○  男國4.
                        2弄2.
                丁○○
                戊  ○
                        57號.
                己○○
                        57號.
上列上訴人等因違反貪污治罪條例案件，不服台灣高等法院台南
分院中華民國九十四年九月二十一日第二審更審判決（九十二年
度上更(一)字第五三五號，起訴案號：台灣雲林地方法院檢察署八
十八年度偵字第五五三六、五五三九、五六００、五八六七號）
，提起上訴，本院判決如下：
    主  文
原判決撤銷，發回台灣高等法院台南分院。
    理  由
本件原判決撤銷第一審分別論處上訴人甲○○、乙○○、丁○○
、戊○、己○○共同依據法令從事公務之人員，竊取公有財物各
罪刑；及論處上訴人丙○○共同公務員明知為不實之事項，而登
載於職務上所掌之公文書，足以生損害於公眾罪刑之判決。改判
論處甲○○共同依據法令從事公務之人員，竊取公有財物罪刑；
論處乙○○、丁○○、戊○、己○○與依據法令從事公務之人員
，共同竊取公有財物各罪刑；論處丙○○幫助依據法令從事公務
之人員，竊取公有財物罪刑；固非無見。
惟按判決書所載之理由，彼此相互牴觸，或事實與理由不相適合
或相互矛盾者，應認有刑事訴訟法第三百七十九條第十四款所規
定，判決所載理由矛盾之違背法令。查(一)本件依原判決事實之認
定，蘇金錠等人自民國八十八年八月二十九日起，至八十八年十
月二十五日止，本件所抽取之海砂數量總計達十五萬立方公尺以
上，實際外運出售之海砂數量亦達十三萬四千五百四十五立方公
尺，其中販售予根基營造股份有限公司台西施工所（下稱根基公
司台西所）七萬四百六十五立方公尺，供承作雲林縣東西向快速
公路Ｅ５０１標之用，太泙洋建設股份有限公司一萬五千七百十
二立方公尺，四湖鄉農會三千三百二十八立方公尺，及一般民眾
四萬五千零四十立方公尺，總計販賣海砂所得為新台幣（下同）
一千三百四十五萬四千四百元等情（見原判決第七、八頁），與
原判決理由內依憑丁○○之供述、及卷附查扣自丁○○之八十八
年九月及十月之月曆上之記載，所認根基公司台西所所購之海砂
總數量為一萬四千七百二十立方公尺，己○○等人實際外運出售
之海砂數量總計為七萬八千八百立方公尺，以每立方公尺販售價
格一百元，付給丁○○三十五元，毛利六十五元計算，可得五百
十二萬二千元云云（見原判決第二０、二一頁）；其中關於出售
予根基公司台西所之海砂總數量，並不一致，致上訴人等竊取海
砂之總數量，及贓物變得之財物數額，事實與理由不相一致，有
判決事實與理由矛盾之違法。(二)又依貪污治罪條例第十條第一、
二項之規定，犯同條例第四條至第六條之罪者，其所得財物，應
予追繳，並依其情節分別沒收或發還被害人，其所得財物之全部
或一部無法追繳時，應追徵其價額或以財產抵償之。本件原判決
既認上訴人等所竊取之海砂為公有財物，其等將海砂從海域抽到
陸地，似已移入其等實力支配之下，應屬贓物，而其等就已出售
所得之財物，應以贓物論，且原判決係認丁○○與甲○○、乙○
○、戊○、己○○均為本件竊取公有財物之共同正犯，則對於出
售海砂之所得，為何猶須扣除每立方公尺給付丁○○三十五元計
算共同所得財物（見原判決第二一頁），原判決並未說明其理由
。復對於未出賣之海砂（尚有一萬九千二百五十立方公尺），是
否為贓物，應否發還被害人，原判決亦未論斷，均有未洽。(三)又
依原判決理由乙、二之十三之說明：本件三條崙海水浴場，屬雲
林縣四湖鄉之公共造產，該海水浴場之範圍，除陸上部分外，並
包括沿海岸線東西向縱深二百公尺，南北寬度四百公尺之海域，
有國有財產局台灣中區辦事處雲林分處九十一年五月二十八日台
財產中雲三字第０九一０００三二二六號函（附上訴二卷第八五
頁可憑）。而本件「三條崙海水浴場海堤閘門疏浚飄砂淤積工程
」約定之抽砂範圍，乃在該海水浴場蓄水池閘門外東西長度八十
公尺，南北寬度一百六十公尺之海域內（參照卷附設計圖），依
據卷附現場照片及檢察官勘驗筆錄所載，可知實際之抽砂範圍應
與該設計圖所示範圍相當，並經原審勘驗明確，有勘驗筆錄可按
。是甲○○等人外運販售之海砂顯係抽取自四湖鄉所有三條崙海
水浴場岸外十二浬領海內之海域（參照中華民國領海及鄰接區法
第三條），不在四湖鄉公所管轄範圍內，而屬國有財產無疑云云
。既謂該海水浴場為四湖鄉公所之公共造產，其範圍除陸地部分
外，並包括沿海岸線東西向縱深二百公尺，南北寬度四百公尺之
海域，而抽砂範圍又在該海水浴場蓄水池閘門外東西長八十公尺
，南北寬一百六十公尺之海域內，為何又認不在四湖鄉公所管轄
範圍內，而屬國有財產無疑？前後理由似相矛盾，自有再加辨明
之必要。(四)有罪判決書對於被告有利之證據如不採納者，應說明
其理由，始為適法。本件戊○上訴意旨以證人鄭振華、王志強、
王福松等人於原審已結證稱：「工地現場有己○○及一名收單據
的，戊○有去一、二次，看看就走了，工地現場係己○○在負責
，戊○沒有在現場指揮」、「載運砂石費用沒有付給戊○，購料
單從王福松那裡取得，故由王福松代為結算，不知王福松錢交給
何人」、「己○○及戊○二人都有去，但是己○○跟我收錢，我
把錢交給己○○」等語，均足以證明戊○對於現場盜採販賣海砂
之事實並未參與，對上開有利於戊○之證據，為何不足採信，原
判決未說明理由，自屬違法云云。經查，尚非全然無據，因關係
戊○是否為知情之共同正犯或並不知情僅係單純基於父子情誼而
幫忙己○○之判斷，自有再加調查、審認並說明其證據取捨理由
之必要。以上違誤，或為上訴意旨所指摘，或為本院得依職權調
查之事項，應認原判決仍有撤銷發回更審之原因。
據上論結，應依刑事訴訟法第三百九十七條、第四百零一條，判
決如主文。
中    華    民    國  九十五  年    四    月   十三   日
                      最高法院刑事第五庭
                          審判長法官  莊  登  照
                                法官  洪  明  輝
                                法官  黃  一  鑫
                                法官  林  秀  夫
                                法官  徐  昌  錦
      本件正本證明與原本無異
                                      書  記  官
中    華    民    國  九十五  年    四    月   二十   日
                                                      Ｅ


司法院資訊處製作；財團法人民間司法改革基金會備份。
